臺灣臺北地方法院刑事判決　　　　　　 100年度易字第2144號
公　訴　人　臺灣臺北地方法院檢察署檢察官
被　　　告　許清富
上列被告因違反毒品危害防制條例案件，經檢察官提起公訴（10
0 年度毒偵字第1701號），被告於準備程序中就被訴事實為有罪
之陳述，經裁定改用簡式審判程序，本院判決如下：
    主  文
許清富施用第二級毒品，處有期徒刑肆月，如易科罰金，以新臺
幣壹仟元折算壹日。
    事  實
一、許清富曾因施用第2 級毒品案件，經本院以87年毒聲字第75
    8 號裁定令入勒戒處所施以觀察、勒戒，因認有繼續施用毒
    品之傾向，再依本院87年度毒聲字第1795號裁定令入戒治處
    所施以強制戒治，已於民國88年12月29日戒治期滿釋放出所
    ，並經臺灣臺北地方法院檢察署檢察官以90年度戒毒偵字第
    248 號處分不起訴確定。嗣再因施用第2 級毒品案件，經臺
    灣士林地方法院以92年度毒聲字第958 號裁定送強制戒治，
    於92年10月24日入所，嗣因毒品危害防制條例修正，乃於93
    年1 月9 日釋放出所。另又分別因施用第2 級毒品、持有第
    2 級毒品案件，先後經本院以93年度簡字第833 號判決判處
    有期徒刑6 月、臺灣士林地方法院以93年度湖簡字第34號判
    決判處有期徒刑4 月，分別確定在案，並經臺灣士林地方法
    院以93年度聲字第1055號裁定合併定應執行有期徒刑9 月確
    定，嗣於94年5 月30日執行完畢（不構成累犯）。許清富再
    因施用第2 級毒品案件，經本院於96年11月26日以96年度易
    字第2610號判決判處有期徒刑10月，減為有期徒刑5 月，於
    96年12月17日確定，入監接續執行後，於98年9 月3 日假釋
    出監，剩餘刑期付保護管束，嗣因許清富於假釋期間內再犯
    施用第2 級毒品案件，經本院以99年度易字第1277號判決判
    處有期徒刑4 月，再經臺灣高等法院以99上易字第2865號判
    決駁回上訴確定，故業於100 年3 月8 日經撤銷上開假釋後
    ，便於100 年4 月15日復入監接續執行前揭殘刑，迄今尚未
    執行完畢。
二、詎許清富猶不知悔改，復基於施用第2 級毒品之犯意，於10
    0 年4 月6 日某時，在位於新北市○○區○○路之1 名不詳
    姓名、年籍、綽號「小陳」之友人住處內，以將第2 級毒品
    甲基安非他命置放在玻璃球內燒烤使之產生煙霧後吸食之方
    式，施用第2 級毒品甲基安非他命1 次，並於施用完畢後即
    將上開玻璃球拋棄。嗣於100 年4 月8 日，為警查獲，並採
    集其尿液送驗，結果確呈甲基安非他命陽性反應，始悉上情
    。
三、案經新北市政府警察局三重分局報告臺灣臺北地方法院檢察
    署檢察官偵查起訴，嗣於本院準備程序進行中，許清富就被
    訴事實為有罪之陳述，經裁定改行簡式審判程序。
    理  由
一、上開犯罪事實，業據被告許清富坦承不諱（見本院卷第32頁
    反面），且經將其於上開時、地為警查獲後，經警對其所採
    得之尿液送交鑑驗結果，確呈甲基安非他命、安非他命陽性
    反應，此有臺灣檢驗科技股份有限公司100 年4 月22日濫用
    藥物檢驗報告1 份（見臺灣臺北地方法院檢察署100 年度毒
    偵字第1701號偵查卷，下稱偵卷第5 頁）及被移送者姓名代
    碼對照表影本1 紙（見偵卷第12頁）等件在卷可憑，足證被
    告任意性自白與事實相符，事證明確，犯行堪以認定，應予
    依法論科。
二、按92年7 月9 日新修正之毒品危害防制條例刪除2 犯及3 犯
    之規定，一改修法前繁雜之處遇程序，僅將施用毒品者簡化
    區分為初犯、再犯，並認施用毒品者係屬病患性犯人，以觀
    察、勒戒戒除其身癮，並以強制戒治去除其心癮。經觀察、
    勒戒或強制戒治執行完畢釋放後，若係5 年後再犯該條例第
    10條施用毒品罪者，與同條例第20條第1 項、第2 項關於「
    初犯」之處理方式相同，檢察官應先聲請法院裁定令被告入
    勒戒處所觀察、勒戒，並視有無繼續施用毒品傾向，決定應
    予釋放、為不起訴之處分，或應聲請法院裁定令入勒戒處所
    強制戒治；若係5 年內「再犯」同條例第10條施用毒品罪者
    ，依同條例第23條第2 項規定，檢察官則應依法追訴。觀諸
    該條例第20條第3 項之修正理由：「觀察、勒戒或強制戒治
    5 年後再犯者，顯見前所實施之觀察、勒戒或強制戒治已足
    以遮斷其施用毒品之癮，為期自新及協助其戒除毒癮，對此
    5 年後再犯者，爰明定仍適用初犯之規定，先經觀察、勒戒
    、強制戒治之程序。」及同條例第23條第2 項之修正理由：
    「為配合簡化施用毒品犯之刑事處遇程序，並鑑於經觀察、
    勒戒或強制戒治執行完畢釋放後5 年內再犯者，其再犯率甚
    高，原據以實施之觀察、勒戒及強制戒治既已無法收其實效
    ，自應施以刑事處遇。」，顯然如施用毒品者係前經觀察、
    勒戒或強制戒治等治療程序執行完畢5 年後，始再施用毒品
    之「初犯」，因前所執行之觀察、勒戒或強制戒治已足收戒
    除毒癮之效，自應重新執行觀察、勒戒或強制戒治等治療程
    序，並於治療程序執行完畢後，由檢察官為不起訴處分，毋
    庸對之追訴處罰；反之，在「再犯」之情形，因其先前所為
    治療程序顯未能收戒斷毒癮之效，且考量施用毒品者之再犯
    率偏高，乃簡化其刑事處遇程序，而逕予追訴處罰，不再施
    以治療程序。參酌上開立法理由，修正毒品危害防制條例就
    施用毒品者，祇於「初犯」及「5 年後再犯」二種情形，有
    其追訴條件之限制，即須於初犯經觀察、勒戒或強制戒治釋
    放後，5 年內均無施用毒品之行為，始能認其前所實施之觀
    察、勒戒或強制戒治已足遮斷毒癮，而得於5 年後再犯時，
    再予適用初犯之規定，重行觀察、勒戒等程序。倘5 年內已
    經再犯，被依法追訴處罰，縱其第3 次（或第3 次以上）施
    用毒品之時間在初犯釋放5 年以後，即與「5 年後再犯」之
    情形有別，且因已於「5 年內再犯」，顯見其再犯率甚高，
    原實施觀察、勒戒或強制戒治，已無法收其實效，而無5 年
    戒斷期之存在，自無再經觀察、勒戒及強制戒治之必要，應
    由檢察官逕行起訴，始符新法修正之本旨。是被告曾因施用
    第2 級毒品案件，經本院以87年毒聲字第758 號裁定令入勒
    戒處所施以觀察、勒戒，因認有繼續施用毒品之傾向，再依
    本院87年度毒聲字第1795號裁定令入戒治處所施以強制戒治
    ，於88年12月29日戒治期滿釋放出所，並經臺灣臺北地方法
    院檢察署檢察官以90年度戒毒偵字第248 號處分不起訴確定
    。嗣再犯施用第2 級毒品案件，經臺灣士林地方法院以92年
    度毒聲字第958 號裁定送強制戒治，並於92年10月24日入所
    ，嗣因毒品危害防制條例修正，乃於93年1 月9 日釋放出所
    。又因施用第2 級毒品案件，經本院以93年度簡字第833 號
    判決判處有期徒刑6 月確定，嗣於94年5 月30日執行完畢。
    再因施用第2 級毒品案件，經本院於96年11月26日以96年度
    易字第2610號判決判處有期徒刑10月，減為有期徒刑5 月，
    於96年12月17日確定等情，有臺灣高等法院被告前案紀錄表
    1 份附卷可考（見本院卷第4 頁至第28頁），是被告於上開
    觀察、勒戒及強制戒治程序執行完畢後，既曾於5 年內再為
    施用毒品之犯行，是本次被告再犯毒品危害防制條例第10條
    之罪，自非屬毒品危害防制條例第20條第3 項所定「再犯」
    之情形，而應依法追訴，附此敘明。
三、按施用甲基安非他命後會影響記憶能力及自主神經系統，判
    斷力及意志力亦均受限制，甚至引起精神錯亂，抑制呼吸，
    並具有成癮性、濫用性，戒解不易，嚴重戕害人之身心健康
    ，危害社會，故依據毒品危害防制條例第2 條第2 項第2 款
    列為第2 級毒品，不得非法施用、持有。是核被告所為，係
    犯毒品危害防制條例第10條第2 項之施用第2 級毒品罪。被
    告施用前持有第2 級毒品之低度行為，為施用第2 級毒品之
    高度行為所吸收，不另論罪。爰審酌被告前因違反毒品危害
    防制條例之施用毒品案件，經觀察勒戒、強制戒治程序及刑
    罰執行完畢後，仍不知戒除，又於上開時、地施用第2 級毒
    品，所為實屬非是，惟慮及施用為自戕行為、所生危害尚非
    大，暨因被告於本院審理時坦承犯行，已知悔悟，是其犯後
    態度堪稱良好等一切情狀，量處如主文所示之刑，並諭知易
    科罰金之標準。
四、據上論斷，依刑事訴訟法第284 條之1 、第273 條之1 第1
    項、第299 條第1 項前段，毒品危害防制條例第10條第2 項
    ，刑法第11條、第41條第1 項前段，判決如主文。
本案經檢察官徐仕瑋到庭執行職務。
中    華    民    國    100     年    8    月   26    日
                  刑事第十七庭法  官  葉力旗
上正本證明與原本無異。
如不服本判決，應於判決送達後10日內向本院提出上訴狀 (應抄
附繕本)。
                              書記官    林碧華
中    華    民    國    100     年    8     月   26   日
附錄本案論罪科刑所依據之法條：
毒品危害防制條例第10條
施用第1級毒品者，處6 月以上5 年以下有期徒刑。
施用第2級毒品者，處3 年以下有期徒刑。